臺灣高等法院高雄分院刑事判決　　　　　　　　　　九十三年度上更(一)字第六號
　　　上　訴　人
　　　即　被　告　甲○○
右上訴人因偽造有價證券等案件，不服臺灣屏東地方法院九十年度訴緝字第一一號中
華民國九十二年一月二十一日第一審判決（起訴案號：臺灣屏東地方法院檢察署八十
六年度偵字第二五二０號），提起上訴，經判決後，由最高法院發回更審，本院判決
如左：
    主  文
原判決撤銷。
甲○○共同連續意圖供行使之用，而偽造有價證券，處有期徒刑參年拾月。偽造如附
表一、二所示之本票共參拾紙，偽刻之陳世祥、林美莉、林峪圻、沈秀美、羅桂鎂之
印章共伍顆，均沒收。
    事  實
一、甲○○與其女唐爾男（業經本院九十年度上訴字第五九二號判處有期徒刑四年，
    上訴最高法院中，尚未確定），明知其家庭經濟狀況已不佳，無法過度舉債，乃
    基於共同意圖為自己不法所有及意圖供行使之用而偽造有價證券之概括犯意聯絡
    ，推由甲○○任會首，唐爾男則參與招募會員、主持開標、收取會款之事，在其
    屏東市○○街一０七號住宅內，招募民間互助會，均採內標制，連續：
（一）先於民國八十四年一月十五日，招集每會新台幣（下同）二萬元，包含會首共
      三十九名會員之互助會（下稱甲會），並約定每月十五日在前揭住處開標一次
      ，每年二月一日、八月一日各加標一次，詎其等竟利用互助會會員互不相識之
      機會，冒用陳世祥、羅桂鎂（現更名為羅梵容）、林美莉之名義參加該互助會
      ，並連續於同年六月十五日、同年八月一日、同年八月十五日、同年十二月十
      五日，分別偽造陳世祥、羅桂鎂、林美莉、林峪圻之署押及標息於依習慣足以
      表示投標人欲以該利息競標之投標單之準私文書上，連續向活會會員提出行使
      ，並因標息最高而得標，其他活會會員不疑有詐因而陷於錯誤，而交付扣除利
      息之會款，再由唐爾男連續於右揭時、地，偽簽陳世祥、羅桂鎂、林美莉、林
      峪圻之署名，並蓋上於不詳時間、地點委由不知情之成年刻印業者所偽刻之陳
      世祥、羅桂鎂、林美莉、林峪圻之印章，而偽造如附表一所示之陳世祥等人之
      本票，並持以行使交付其他活會會員，足以生損害於陳世祥、羅桂鎂、林美莉
      、林峪圻及其他活會會員，並詐得如附表三所示之金額。
（二）八十五年三月一日，二人復承前揭之犯意，在上開住處，冒用沈秀美、林美莉
      名義，參加以甲○○為會首，每會會款一萬元，會首連同會員共五十人之互助
      會（下稱乙會），每月一日開標一次，每年三月十五日及九月十五日各加標一
      次，並於八十五年九月十五日及同年十月一日，連續偽造沈秀美、林美莉之署
      押及標息於投標單之準私文書上，向活會會員行使，以前述相同之手法，使其
      他活會會員因而陷於錯誤，而交付扣除利息之會款，再推由唐爾男連續於八十
      五年九月十五日及同年十月一日，於自宅處，偽簽沈秀美、林美莉之署名，並
      蓋上於不詳時間、地點委由不知情之成年刻印業者所偽刻之印章，而偽造如附
      表二所示之沈秀美、林美莉之本票，並持以行使交付其他活會會員，足以生損
      害於沈秀美、林美莉及其他活會會員，並詐得如附表四所示之金額。
（三）八十五年五月五日，再推由甲○○任會首，亦在自宅邀集每會會款五千元，會
      首連同會員共六十二人如附表三所示之互助會（下稱丙會），約定於每月五日
      開標一次，每年四月二十日、八月二十日、十二月二十日各加標一次，詎唐爾
      男與其母甲○○又承前揭詐欺及偽造私文書之犯意，於八十五年九月五日，偽
      造會員郝靜芬之署名及填寫標息二千元於投標單之準私文書上，向會員行使，
      並以標息二千元最高而得標，使各活會會員因而陷於錯誤，而交付扣除利息之
      會款三千元，足以生損害於郝靜芬及其他活會會員，並詐得如附表五所示之金
      額。
二、案經被害人辛○○、壬○、己○○○、丙○○、乙○○、戊○○等人訴由臺灣屏
    東地方法院檢察署檢察官偵查起訴。
    理  由
一、訊據上訴人即被告甲○○矢口否認右揭犯行，辯稱：陳世祥是丁○○告知要入會
    ，至於陳世祥是自己要參加互助會，或係丁○○之人頭，被告並不知情；林美莉
    部分係其參加到第三會時，彼此協議由被告承接後標走，並非冒標；郝靜芬、羅
    桂鎂、林美莉等人確實有參加，並已將會款標走，其等不承認互助會，係為避免
    他人索討死會會款；沈秀美部分，並非原審認定之沈秀美，而是另一已死亡之沈
    秀美，於該沈秀美病危時，被告已與其會算會款並交付應給之會款等語。
二、經查：
（一）右揭事實，業據告訴人辛○○、丙○○、壬○、戊○○、乙○○、己○○○分
      別於偵查及原審審理中指訴綦詳；另證人林美莉亦於被告之女唐爾男一案原審
      審理時曾到庭證稱：「（有無參加這互助會？）沒有。」、「（票是否你開的
      ？）不是。」、「（提示本票印章是否你的？）不是我的。」等語（見台灣屏
      東地方法院八十九年訴字第七十二號卷第三十四頁背面、第三十五頁）；證人
      郝靜芬於該案原審結證稱：「（你有參加這互助會？）我有參加一萬元及五千
      元。」、「（你有無標？）一萬元的有，五千元的還沒有標。」等語（見同右
      卷第三十五頁正、反面）；證人沈秀美亦於原審該案結證稱：「（有無參加他
      們邀的互助會？）沒有。」、「（提示附卷本票是否你開的？）不是我開的。
      」、「（本票上之印章是你的嗎？）不是。」等語（見同上卷第九十二頁背面
      、第九十三頁）；證人羅桂鎂（已改名為羅梵容）於九十年一月九日調查時結
      證稱：「（有無參加甲○○所起互助會？）沒有，我不認識她。」、「（為何
      會單上有你的名字）（提示會單？）這會單上的所有會員，我都不認識，會首
      我也不認識。」、「（有無收到本票裁定？卷附本票是不是妳所簽發？）沒有
      ，這些本票都不是我簽的，而且我以前也不是住在榮華巷，我是住在華樂巷。
      」等語（見同右卷第一三九頁），足見證人林美莉並未參加被告所招募之甲、
      乙會互助會，證人羅桂鎂並未參加被告招募之甲會互助會，證人沈秀美並未參
      加被告招募之乙會互助會，而證人郝靜芬雖有參加被告招募之丙會互助會，但
      尚未標會，仍係活會，但依告訴人所提出之互助會單上所載「郝靜芬於八十五
      年九月五日，以二千元得標」（見八十七年度偵字第七五七八號卷第八頁），
      顯然被告確有冒用上開證人林美莉、陳世祥、羅桂鎂、林峪圻等人之名義標會
      無誤。
（二）證人丁○○於原審九十一年十月二十九日審理時結證稱：「我是以我兒子林峪
      圻、林冠宇名義參加的。」、「（提示八十七年偵字七五七八號所附之會單：
      八十五年三月一日、八十五年五月五日起會，有無參加標得會款？）有，但是
      我沒有標得會款。」、「（提示八十六年度偵字二五二０號：八十四年一月十
      五日起會，有無參加標得會款？告證（指告訴之證物）是否為你所得標簽發的
      ？）有參加，我有標得會款。但告證不是我所簽發，我也沒有授權林秋鳳幫我
      標這個會，印章不是我所有，字跡不是我的，但我該會確實有以林冠宇名義得
      標一會，詳細日期我記不起來，得標之會我有按活會之人數，簽發林冠宇名義
      之本票，我地址都是寫高雄市○鎮區○○街二九號五樓，屏東市○○路八十八
      號四樓跟我和林峪圻無關，我也不知道那地方在哪裡。」、「（提示八十九訴
      字七十二號，林峪祈本票數張，是否為你所簽發？）第一張那三張（按：即本
      票發票日期八十五年三月十五日面額二萬元之三張）寫修文街住址的是我們簽
      發、用印的，其他寫自由路住址都不是我們簽發，印章也不是我的。」、「（
      是否認識陳世祥？他是否有參加上述二萬元的會？）我認識，唐爾男剛要招募
      二萬元的會時，問我要幾會，我說要我兒子二人各一會，我朋友陳世祥也要跟
      一會，但後來隔二天，因陳世祥跳票，我就跟唐爾男說陳世祥的會不跟了，當
      時第一會會首的會並未收齊，所以陳世祥並未參加該互助會，且我有把會單交
      還給唐爾男要他把會單改回來，但他後來都未交付我會單。陳世祥與唐爾男完
      全不認識，他一開始要參加會時，就是透過我找唐爾男的，陳世祥後來也不知
      道我本來要幫他參加的會是哪一個。」、「陳世祥根本沒有跟會，兩萬元的我
      只跟一會。卷附陳世祥的本票不是我寫的，上面只蓋章且寫我家的住址，我簽
      票都會寫身分證號碼，不會如此草率。」等語（見原審卷第一二０頁至第一二
      四頁），其於本院前審九十二年四月七日調查時亦為大致相同之證述（見本院
      上訴卷第四三頁至第四六頁）；證人林秋鳳於本院前審九十二年四月七日調查
      時亦結證稱：「（證人丁○○有無要你去標會？）有，他要我去標一萬元的，
      因為我們二人都有跟。他是用林峪圻的名義跟的。八十五年我有去標，但是沒
      標到，後來他自己用電話標會，有標到。」等語（見本院上訴卷第四七頁），
      足見證人丁○○雖曾授權要證人林秋鳳標林裕圻的一萬元之乙會，但並未叫林
      秋鳳標陳世祥名義的二萬元之甲會。共犯唐爾男亦證稱：「陳世祥我確實不認
      識他，至於陳世祥的本票，是陳世祥得標後，丁○○交給我的，陳世祥得標是
      丁○○打電話說陳世祥要投標的。」等語，而依證人丁○○上開所證，事實上
      陳世祥後來並未參加二萬元之甲會，足證被告確有冒用陳世祥之名義參加甲互
      助會，並分別偽造「陳世祥」、「林峪圻」之署押及標息於投標單之準私文書
      上，致其他活會會員陷於錯誤而交付會款，及偽簽林峪圻之署名，並蓋上委由
      不知情之刻印業者所偽刻之陳世祥、林峪圻之印章，而偽造如附表一所示之陳
      世祥、林峪圻之本票無誤。
（三）又被告雖提出另案被告唐爾男在大眾銀行之帳戶，證明證人丁○○有匯會款到
      該帳戶云云（見被告於九十二年八月二十八日提出於本院前審之辯護意旨狀）
      ，但證人丁○○既有以其子林峪圻、林冠宇之名義參加被告母女前開互助會，
      而據證人丁○○於本院前審證稱其會款確有匯到唐爾男之帳戶，有大眾銀行的
      ，也有郵局的等情（見本院上訴卷第四六頁），是被告不能執上開證人丁○○
      匯會款到唐爾男之帳戶，認係繳付陳世祥名義之會款，不能執此而為有利之證
      據。又另案被告唐爾男於本院九十年上訴字第五九二號一案，雖提出將款項存
      入林龍坤帳戶之存款憑條影本十紙，證明丁○○以周娟娟、陳世祥、林冠宇、
      林峪岓等人名義參加系爭互助會及標會，事後丁○○指定被告將會款匯入林龍
      坤之帳戶等情，然依據被告之選任辯護人於九十年六月二十二日所提出於本院
      之該案上訴理由暨聲請調查證據狀所載，周娟娟、陳世祥、林冠宇、林峪岓之
      標取時間分別為八十四年二月十五日、八十四年六月十五日、八十四年十月十
      五日、八十四年十二月十五日，但被告提出之上開存款憑條影本十紙，最早之
      匯款日期為八十五年三月四日，最晚一筆匯款為八十五年七月十日，先後共十
      筆匯款卻無一筆係在八十四年二月十五日、八十四年六月十五日、八十四年十
      月十五日、八十四年十二月十五日等四個得標日期後數日匯入，而依一般民間
      互助會之習慣，會首均在會員得標後五日將會款收齊交給得標之會員，怎可能
      拖到隔年再匯款給得標之會員，可見被告所提出之上開存款憑條影本十紙，應
      係被告與林龍坤另有金錢往來，與本件系爭互助會無關，否則林龍坤豈有可能
      同意被告拖延如此久遠之理？因此上開存款憑條影本十紙，並不足證明丁○○
      有以周娟娟、陳世祥、林冠宇、林峪岓等人名義參加系爭互助會且有標取會款
      甚明。且本院上開九十年度上訴字第五九二號一案，依被告之聲請，向合作金
      庫銀行高雄分行調取林龍坤在該行所設帳戶之交易明細表，該交易明細表於八
      十四年二月十五日、八十四年六月十五日、八十四年十月十五日、八十四年十
      二月十五日期之後數日，並無大筆金額匯入，有該銀行覆函及所附之交易明細
      表附於本院該案卷第一一八頁至第一二七頁可憑，因此上開交易明細表亦不足
      作為有利於被告之證據。
（四）被告雖辯稱於本院九十年度上訴字第五九二號一案，在原審到庭作證之沈秀美
      並非參加互助會之沈秀美，僅係同名同姓等語。但經本院九十年度上訴五九二
      號一案，依沈秀美名義之本票上所載之出票人住址「屏東市○○路十四號」，
      調取該戶歷年來之設籍資料，均無沈秀美之設籍資料或除戶資料，此有屏東縣
      屏東市戶政事務所九十年十月九日九十屏市戶（十八）字第六０五一號函及所
      附之戶籍謄本在本院該案卷第一四三頁至第一六０頁可憑，雖證人呂春慧（現
      改名為呂宥榕）於本院該案件九十年九月二十日調查時結證：「當初沈秀美標
      得互助會的時候，身體情況不好，已經生病得很嚴重，我有聽我姐姐說不敢拿
      會錢給她，所以就計算先前她繳的部分給沈秀美，其餘的部分由我姐姐承擔下
      來，所以後來互助會停會時，我姐姐宣布沈秀美的部分，找她甲○○收互助會
      會款。」、「（互助會會員沈秀美標得互助會的情形是否知情，如何知情？）
      我姐姐會持有沈秀美的本票，我聽我姐姐講過，是因為互助會單上是由沈秀美
      的名義所跟立的，所以才會開立沈秀美名義的本票，至於是否為沈秀美自己所
      簽發的，我就不知情。」、「（是否知道有活會的互助會員去向沈秀美收取互
      助會會款？）我想沒有，因為沈秀美在標得互助會後，沒有多久就死亡了。」
      等語（見本院該案卷第一三八頁），足見證人呂春慧並不知道是否確有「沈秀
      美」其人參加被告之互助會，其均係聽聞甲○○所述，其當時並不在場，其證
      詞係屬傳聞證據，且其係被告甲○○之胞妹，其證詞對被告難免有所偏頗，並
      與本院前開案件查證之結果不符，故其證詞不足作為有利於被告之認定。
（五）被告所招之丙會得標會員，均無簽發本票等情，業據共犯唐爾男供承在卷（見
      本院九十年上訴字第五九二號卷第二一０頁），故被告並無冒用郝靜芬之名義
      簽發本票，而五千元之互助會，依告訴人所提出之互助會單，郝靜芬於八十五
      年九月五日以二千元得標，可見被告已於該日冒用郝靜芬名義標會無誤，但被
      告並未冒用郝靜芬名義簽發本票，應可認定。證人丁張秀英雖於本院九十三年
      二月二十五日審理時結證：「（你有無參加被告召集的二萬元、一萬元、五千
      元的互助會？）沒有，我女兒丁芳寧有參加五千元的互助會一會，已標了，至
      於確切日期我不記得了，記得是快結束的時候才標的。」、「郝靜芬我認識，
      她是我四姐的女兒，她有加五千元的會，我不知道何時標的，但我知道她有標
      ，是在這個會一開始沒多久就標了，因會頭會講，而且我們的姊妹也都會講。
      五千元的會得標後沒有開票。」等語（見本院卷第八十頁至第八十二頁），證
      人呂慈哲於本院同日亦結證：「被告是我的姐姐，我有參加被告的會，一萬元
      的一會，在互助會結束前沒幾月標得的。郝靜芬有參加互助會，她有參加五千
      元的會，一萬元、五千元的她都已經死會了，兩邊都是姐姐，我們都有電話連
      絡，所以我知道。一萬元的會，郝靜芬她標得之後，她有開本票，我們姊妹情
      深，會首也有義務來告訴我，我平時住台北，回屏東時，姊妹也都會提到標會
      的事。」等語（見本院卷第八十三頁至第八十五頁），然證人丁張秀英、丁慈
      哲均係被告之胞妹，且均住居台北，互助會開標時並未到場，證人丁張秀英況
      且不知郝靜芬何時標會，郝靜芬究竟有無標取五千元之互助會，均係聽聞被告
      所述，其二人焉知被告並未冒標郝靜芬五千元之互助會？何況郝靜芬否認已標
      取該五千元之互助會，因此證人丁張秀英、丁慈哲之上開證詞不足作為有利於
      被告之認定。
（六）證人林吳阿葉於本院九十三年三月三十一日審理時結證：「我是被告的姐姐，
      過繼給別人。我認識羅桂鎂，她在菜市場賣衣服，我知道她有跟我妹妹的會，
      因為在菜市場遇到我妹妹，我問他說你來做何事，她說我來向羅桂鎂收會錢。
      我沒有陪她去收會錢，至於她有無收到會錢我不知道。羅桂鎂現在沒有在菜市
      場賣衣服了，她在五、六年前倒了很多人的會款，所以她早就跑走了。」等語
      （見本院卷第一０五頁、第一０六頁），然證人林吳阿葉係被告之胞姊，且其
      係聽聞被告所述羅桂鎂有參加被告之互助會，且證人羅桂鎂於唐爾男一案原審
      九十年一月九日調查時曾到庭作證，亦非如證人林吳阿葉上開所述，於五、六
      年前因倒別人會錢已逃走了，故證人林吳阿葉上開證詞亦係傳聞證據，不足作
      為有利於被告之認定。
（七）最高法院發回意旨以：附表一編號八之本票，未見附於臺灣屏東地方法院八十
      九年度訴字第七二號唐爾男偽造文書等案影印卷內，因而上訴人與其女究竟有
      無偽造該本票？事實尚有未明，已足構成撤銷之原因云云。然判決所附附表一
      編號八之本票，發票人係羅桂鎂、發票日為八十四年八月一日、面額二萬元、
      票號三二五四九三號，該紙本票之影本附於臺灣屏東地方法院八十九年度訴字
      第七二號唐爾男偽造文書等案影印卷編號第一三一頁可憑，因此最高法院認卷
      內無該祇本票，其對此似有所誤會，核此敘明。
（八）本院九十年上訴字第五九二號被告唐爾男偽造有價證券等一案，已將扣案之本
      票原本三十張及當庭令被告唐爾男書寫本票內之字跡各五遍，一併送請法務部
      調查局鑑定本票是否為被告之筆跡？然鑑定結果，因送鑑定之與本票相關之筆
      跡過少而無法鑑定，此有該局九十一年六月十七日調科貳字第０九一二三０四
      七四三０號函一份在該案卷可稽，故無法判斷扣案之本票是否為被告唐爾男所
      偽造，但被告唐爾男於另案臺灣屏東地方法院檢察署八十八年度偵緝字第二０
      三號楊建平告被告唐爾男侵占案件中，經檢察官質以「（你是否幫你母親主持
      互助會？）」、「（為何本票上的字跡是你寫的？）」，被告均明白答稱「是
      我母親自己主持的。」、「我媽媽要我幫他寫的。」等語，共犯唐爾男雖未明
      白供出何張本票係其所寫，然其供稱係其母親（即本案被告甲○○）要其寫的
      ，且唐爾男於另案亦無法提出相關之字跡供本院再送鑑定，本院僅能就卷內現
      有之資料來加以斟酌判斷，因此足認另案被告唐爾男確有與其母親即本案被告
      甲○○共犯前揭犯行。
（九）另證人庚○○、癸○○即庚○○之妻於原審九十一年十一月十二日、同年月二
      十六日固均否認卷附庚○○於八十四年三月十五日、七月十五日面額二萬元之
      本票數紙為其等所簽發，惟該二份不同日期之本票，其筆跡相近，印文相同，
      顯係同一人所簽發，且證人庚○○亦證稱我有幾會有標到，有拿到錢，會有時
      交由癸○○在處理等語（見原審卷第一三八頁、第一三九頁、第一四八頁、第
      一四九頁），證人癸○○於原審九十一年十一月二十六日審理時結證稱：二萬
      元我們是二會，有標得一會等語（見原審卷第一四九頁），則被告是否確有偽
      造八十四年三月十五日、七月十五日面額二萬元之本票數紙已有所疑。參以證
      人劉子俊於本院九十年度上訴字第五九二號一案結證稱：「我和被告唐爾男是
  新光產物保險的同事，我也認識庚○○，我也有去過他家，庚○○原先是我汽
      車保險的客戶，我也曾經幫忙甲○○收取庚○○的會錢，我有時會開車載甲○
      ○或唐爾男一起去收取庚○○的會錢，到後來收取的時候就有些不順利了，會
      員庚○○的會實際上是庚○○的太太跟立的，因為庚○○認為他的錢不見了，
      被他太太花掉了，在幾經協調後，庚○○才開立會款的本票給甲○○她們，開
      本票的時候我也有在場，但是到後來庚○○就不承認有跟立互助會，就不再繳
      納互助會錢了，我們也因為互助會的事和庚○○的父親聯絡過，他父親說被他
      們夫婦二人倒了很多的錢，也不願再負責了。」等語（見本院九十年度上訴字
      第五九二號卷第八十八頁），故證人庚○○、癸○○之證詞自不足作為被告不
      利之認定，附此敘明。
（十）綜上所述，足見被告甲○○所辯，顯係卸責之詞，不足採信。此外，復有互助
      會會單三紙及偽造之本票三十紙在卷可稽。本件事證明確，被告偽造有價證券
      等犯行，均堪認定。
三、按於紙上填寫姓名、金額作為標單，依習慣足以表示投標人欲以該利息競標，自
    屬刑法第二百二十條第一項之準私文書，被告甲○○冒用附表三、四、五所示陳
    世祥等人之名義偽造標單準私文書競標，並持之行使向活會會員詐取會款，足以
    生損害於陳世祥等人及活會會員，核被告此部份所為，係犯刑法第二百二十條第
    一項、第二百十六條、第二百十條之行使偽造準私文書罪及同法第三百三十九條
    第一項之詐欺取財罪；又被告意圖供行使之用而冒用陳世祥等人名義，偽簽羅桂
    鎂等人之署押，並偽刻其等之印章加以蓋用，偽造如附表一、二所示之本票，核
    被告此部份所為，係犯刑法第二百零一條第一項之偽造有價證券罪。被告利用不
    知情之成年刻印業者，偽刻陳世祥等五人之印章，為間接正犯。被告偽造準私文
    書後復持以加以行使，其偽造準私文書之低度行為為其行使偽造準私文書之高度
    行為吸收；又其偽造印章、署押之行為，均為偽造有價證券之階段行為，均不另
    論罪。被告偽造有價證券後加以行使，其行使偽造有價證券之輕罪行為，為偽造
    有價證券之重罪行為所吸收，不另論罪。被告與唐爾男就上揭犯行，彼此間互有
    犯意聯絡及行為分擔，皆為共同正犯。被告以一詐欺行為，同時詐騙數活會會員
    ，侵害數法益，為同種之想像競合犯，僅論以一詐欺取財罪。被告先後多次行使
    偽造準私文書、偽造有價證券、詐欺取財犯行，均時間緊接，方法相同，均觸犯
    構成要件相同之罪名，顯均係基於概括犯意反覆為之，均應依連續犯規定，分別
    論以一罪，並分別依法加重其刑。被告所犯詐欺取財、行使偽造準私文書及偽造
    有價證券罪等三罪間，有方法、結果之牽連犯關係，應從一重之偽造有價證券罪
    處斷。公訴人雖僅就被告偽造陳世祥、林美莉之名義標會，併冒用其二人名義簽
    發本票偽造有價證券向活會會款詐取會款犯行起訴，然依刑事訴訟法第二百六十
    七條規定，檢察官就犯罪事實一部起訴者，其效力及於全部，因此被告冒用沈秀
    美、羅桂鎂、林峪岓、郝靜芬名義標會，並偽造沈秀美、羅桂鎂、林峪岓之本票
    向活會會員詐取標金之犯行部分，與起訴部分有連續犯之裁判上一罪關係，本院
    自得一併審判。
四、原審以被告甲○○罪證明確，因予論罪科刑，固非無見；惟查：按於紙上填寫姓
    名、金額作為標單，依習慣足以表示投標人欲以該利息競標，自屬刑法第二百二
    十條第一項之準私文書，原判決於事實欄認定被告與其女係偽造陳世祥等人之署
    押及標息於投標單之「私文書」，然於論罪時又記載「按於紙上填寫姓名、金額
    作為標單，依習慣足以表示投標人欲以該利息競標，自屬刑法第二百二十條第一
    項之準私文書」，其事實記載與理由說明不相一致，復有理由矛盾之違法，尚有
    未洽。被告上訴意旨，仍執前詞，否認犯罪，指摘原判決不當，雖無理由，然原
    判決既有上開可議之處，自屬無可維持，應由本院將原判決予以撤銷改判。爰審
    酌被告素行尚稱良好，惟被告所偽造之有價證券甚多，造成多人受損，被告迄今
    未與告訴人等達成和解，及其犯後之態度等一切情狀，仍量處有期徒刑三年十月
    ；又偽造之本票三十紙，應依刑法第二百零五條規定，均宣告沒收；又被告利用
    不知情之成年刻印業者偽刻之陳世祥、林美莉、林峪圻、沈秀美、羅桂鎂之印章
    共五顆，不能證明業已滅失不存在，爰均依刑法第二百十九條規定，併宣告沒收
    。另被告偽造之標單，均已滅失，業據共犯唐爾男供明在卷，故不為沒收之諭知
    ，核此敘明。
據上論斷，應依刑事訴訟法第三百六十九條第一項前段、第三百六十四條、第二百九
十九條第一項前段、刑法二十八條、第五十六條、第二百零一條第一項、第二百十六
條、第二百十條、第三百三十九條第一項、第五十五條、第二百零五條、第二百十九
條，罰金罰鍰提高標準條例第一條前段，判決如主文。
本案經檢察官陳國全到庭執行職務。
中      華      民      國    九十三    年      四      月      七      日
                              臺灣高等法院高雄分院刑事第二庭
                                  審判長法官  林正雄
                                        法官  陳啟造
                                        法官  黃壽燕
右正本證明與原本無異。
如不服本判決應於收受本判決後十日內向本院提出上訴書狀，其未述上訴理由者，
並得於提起上訴後十日內向本院補提理由書狀（均須按他造當事人之人數附繕本)「
切勿逕送上級法院」。
      書記官  黃一秋
中    華    民    國      九十三      年       四      月     十四      日
附錄本判決論罪科刑法條：
刑法第二百零一條第一項
  意圖供行使之用，而偽造、變造公債票、公司股票或其他有價證券者，處三年以上
  十年以下有期徒刑，得併科三千元以下罰金。
刑法第二百一十條
  偽造、變造私文書，足以生損害於公眾或他人者，處五年以下有期徒刑。
刑法第二百一十六條
  行使第二百十條至第二百十五條之文書者，依偽造、變造文書或登載不實事項或使
  登載不實事項之規定處斷。
刑法第三百三十九條第一項
  意圖為自己或第三人不法之所有，以詐術使人將本人或第三人之物交付者，處五年
  以下有期徒刑、拘役或科或併科一千元以下罰金。
  附表一：
┌──┬───────┬────┬──────┬───────┬────┐
│編號│ 票號         │發票人  │票面金額    │發票日        │行為人  │
│    │              │        │（新臺幣）  │              │        │
├──┼───────┼────┼──────┼───────┼────┤
│１  │ ５６３０００ │陳世祥  │二萬元      │84年6月15日   │唐爾男  │
├──┼───────┼────┼──────┼───────┼────┤
│２  │ ５６２９９１ │同右    │同右        │同右          │同右    │
├──┼───────┼────┼──────┼───────┼────┤
│３  │ ５６２６４２ │同右    │同右        │同右          │同右    │
├──┼───────┼────┼──────┼───────┼────┤
│４  │ ５６２６４８ │同右    │同右        │同右          │同右    │
├──┼───────┼────┼──────┼───────┼────┤
│５  │ ５６２６３９ │同右    │同右        │同右          │同右    │
├──┼───────┼────┼──────┼───────┼────┤
│６  │ ５６２６４１ │同右    │同右        │同右          │同右    │
├──┼───────┼────┼──────┼───────┼────┤
│７  │ ５６２６４３ │同右    │同右        │同右          │同右    │
├──┼───────┼────┼──────┼───────┼────┤
│８  │ ３２５４９３ │羅桂鎂  │同右        │84年8月1日    │同右    │
├──┼───────┼────┼──────┼───────┼────┤
│９  │ ５１１８４０ │林美莉  │同右        │84年8月15日   │同右    │
├──┼───────┼────┼──────┼───────┼────┤
│１０  │ ５１１８２９ │同右    │同右        │同右          │同右    │
├──┼───────┼────┼──────┼───────┼────┤
│  │ ５１１８３１ │同右    │同右        │同右          │同右    │
├──┼───────┼────┼──────┼───────┼────┤
│  │ ５１１８４３ │同右    │同右        │同右          │同右    │
├──┼───────┼────┼──────┼───────┼────┤
│  │ ５１１８４１ │同右    │同右        │同右          │同右    │
├──┼───────┼────┼──────┼───────┼────┤
│  │ ５１１８３０ │同右    │同右        │同右          │同右    │
├──┼───────┼────┼──────┼───────┼────┤
│  │ ５１１８２８ │同右    │同右        │同右          │同右    │
├──┼───────┼────┼──────┼───────┼────┤
│  │ ５１１８３５ │同右    │同右        │同右          │同右    │
├──┼───────┼────┼──────┼───────┼────┤
│  │ ５１１７３７ │林峪圻  │同右        │84年12月15日  │同右    │
├──┼───────┼────┼──────┼───────┼────┤
│  │ ５１１７３１ │同右    │同右        │同右          │同右    │
├──┼───────┼────┼──────┼───────┼────┤
│  │ ５１１７４７ │同右    │同右        │同右          │同右    │
├──┼───────┼────┼──────┼───────┼────┤
│  │ ５１１７４８ │同右    │同右        │同右          │同右    │
├──┼───────┼────┼──────┼───────┼────┤
│  │ ５１１７４４ │同右    │同右        │同右          │同右    │
├──┼───────┼────┼──────┼───────┼────┤
│  │ ５１１７３５ │同右    │同右        │同右          │同右    │
├──┼───────┼────┼──────┼───────┼────┤
│  │ ５１１７３４ │同右    │同右        │84年12月22日  │同右    │
├──┼───────┼────┼──────┼───────┼────┤
│  │ ５１１７３６ │同右    │同右        │同右          │同右    │
└──┴───────┴────┴──────┴───────┴────┘
  附表二：
┌──┬───────┬────┬──────┬───────┬────┐
│編號│ 票號         │發票人  │票面金額    │發票日        │行為人  │
│    │              │        │（新臺幣）  │              │        │
├──┼───────┼────┼──────┼───────┼────┤
│１  │ ２０８４３５ │沈秀美  │一萬元      │85年9月15日   │唐爾男  │
├──┼───────┼────┼──────┼───────┼────┤
│２  │ ２０８４４４ │同右    │同右        │同右          │同右    │
├──┼───────┼────┼──────┼───────┼────┤
│３  │ ２０８３６４ │林美莉  │同右        │85年10月1日   │同右    │
├──┼───────┼────┼──────┼───────┼────┤
│４  │ ２０８３６２ │同右    │同右        │同右          │同右    │
├──┼───────┼────┼──────┼───────┼────┤
│５  │ ２０８３６３ │同右    │同右        │同右          │同右    │
├──┼───────┼────┼──────┼───────┼────┤
│６  │ ２０８３５３ │同右    │同右        │同右          │同右    │
└──┴───────┴────┴──────┴───────┴────┘
附表三：甲會
┌──┬─────┬────┬───────────┬─────┐
│編號│冒標日期  │冒標金額│被詐欺之活會人數（總會│偽造之本票│
│    │及被冒標人│(參原審 │數－應有死會數－未標虛│          │
│    │          │第一七一│列會員+非虛列已被冒標 │          │
│    │          │頁被告筆│活會會員)             │          │
│    │          │錄) （新│                      │          │
│    │          │台幣）  │                      │        │
├──┼─────┼────┼───────────┼─────┤
│１  │84.6.15   │二千八百│39-(6+1(加標一次))-(3-│如附表一  │
│    │陳世祥    │元      │1)+0                  │          │
│    │          │        │30X17200=516000       │          │
├──┼─────┼────┼───────────┼─────┤
│２  │84.8.1    │同右    │39-(7+2)-(3-2)+0=29   │同右      │
│    │羅桂鎂    │        │29X17200=498800       │          │
├──┼─────┼────┼───────────┼─────┤
│３  │84.8.15   │同右    │39-(8+2)-(3-3)+0=29   │同右      │
│    │林美莉    │        │29X17200=498800       │          │
├──┼─────┼────┼───────────┼─────┤
│４  │84.12.15  │同右    │39-(12+2)-(3-3)+1=26  │同右      │
│    │林峪圻    │        │26X17200=447200       │          │
└──┴─────┴────┴───────────┴─────┘
附表四：乙會
┌──┬─────┬────┬───────────┬─────┐
│編號│冒標日期  │冒標金額│被詐欺之活會人數（總會│偽造之本票│
│    │及被冒標人│(參原審 │數－應有死會數－未標虛│          │
│    │          │第一七一│列會員+非虛列已被冒標 │          │
│    │          │頁被告筆│活會會員-被告夫唐植恂 │          │
│    │          │錄) （新│、共犯唐爾男各一會)   │          │
│    │          │台幣）  │                      │          │
├──┼─────┼────┼───────────┼─────┤
│１  │85.9.15   │一千四百│50-(7+2(加標二次))-(2 │如附表二  │
│    │沈秀美    │元      │-1)+0-2=38            │          │
│    │          │        │38X8600=326800│          │
├──┼─────┼────┼───────────┼─────┤
│２  │85.10.1   │同右    │50-(8+2)-(2-2)+0-2=38 │同右      │
│    │林美莉    │        │38X8600=326800        │          │
└──┴─────┴────┴───────────┴─────┘
附表五：丙會
┌──┬─────┬────┬───────────┬─────┐
│編號│冒標日期  │冒標金額│被詐欺之活會人數（總會│偽造之本票│
│    │及被冒標人│(參原審 │數－應有死會數－未標虛│          │
│    │          │第一七一│列會員+非虛列已被冒標 │          │
│    │          │頁被告筆│活會會員-被告甲○○、 │          │
│    │          │錄)（新 │共犯唐爾男、被告夫唐植│          │
│    │          │台幣）  │恂各另有一會)         │          │
├──┼─────┼────┼───────────┼─────┤
│１  │85.9.5    │二千    │62-(5+1(加標一次))-0+0│無        │
│    │郝靜芬    │        │-3=53                 │          │
│    │          │        │53X3000=159000        │          │
└──┴─────┴────┴───────────┴─────┘
